【裁判字號】    95,交易,224
【裁判日期】    950928
【裁判案由】    藏匿人犯等
【裁判全文】
臺灣桃園地方法院刑事判決            95年度交易字第224號
公  訴  人  臺灣桃園地方法院檢察署檢察官
被      告  甲○○
            丙○○
上列被告等因藏匿人犯等案件，經檢察官提起公訴（94年度偵字
第16983 號），本院判決如下：
    主  文
甲○○服用酒類，不能安全駕駛動力交通工具而駕駛，處有期徒
刑肆月，如易科罰金，以佰元折算壹日。
丙○○使犯人隱避，處有期徒刑陸月，如易科罰金，以參佰元折
算壹日。
    事  實
一、甲○○於民國94年2 月24日近中午某時許至同日20時許止，
    在桃園縣平鎮市○○路某友人住處，飲用啤酒9 罐、含酒精
    性飲料保力達B 約2 杯後，已達於不能安全駕駛動力交通工
    具之程度，竟於飲酒後駕駛車牌號碼LE－4953號自用小貨車
    ，搭載丙○○、友人丁○○沿桃園縣平鎮市○○路往復旦路
    方向行駛，於同日20時30許，行至賦梅路與復旦路交岔路口
    ，欲右轉駛入復旦路往該路2 段方向行駛時，適有乙○○駕
    駛車牌號碼KC－1607號自用小客車，沿復旦路3 段往2 段方
    向直行而來，詎甲○○因不勝酒力，無法安全操控動力交通
    工具，不慎以其左前車頭撞擊乙○○所駕車輛右側車身（乙○○並未成傷），乙○○隨即下車與甲○○理論。嗣警據報
    到場處理，丙○○明知甲○○係涉有公共危險罪嫌之犯人，
    竟向到場處理之員警吳呈洋（原名吳啟新）虛偽陳稱該車係
    其所駕駛，使員警吳呈洋信以為真，而使犯人甲○○隱避。
    嗣經員警吳呈洋請丙○○、乙○○同至桃園縣政府警察局平
    鎮分局宋屋派出所製作警詢筆錄，甲○○亦由丁○○駕車搭
    載至派出所後，乙○○堅稱駕駛車牌號碼LE－4953號自用小
    貨車肇事者實係甲○○而非丙○○等情，員警吳呈洋始對甲○○實施酒測，測得其呼氣酒精濃度每公升達1.07毫克，並
    對車牌號碼LE－4953號自用小貨車進行採證，而查悉上情。
二、案經桃園縣政府警察局平鎮分局報請臺灣桃園地方法院檢察
    署檢察官偵查起訴。
    理  由
壹、程序部分：
    按被告以外之人於審判外之陳述，雖不符刑事訴訟法第159
    條之1 至第159 條之4 之規定，而經當事人於審判程序同意
    作為證據，法院審酌該言詞陳述或書面陳述作成時之情況，
    認為適當者，亦得為證據。當事人、代理人或辯護人於法院
    調查證據時，知有第159 條第1 項不得為證據之情形，而未
    於言詞辯論終結前聲明異議者，視為有前項之同意，刑事訴
    訟法第第159 條之5 定有明文。本件證人乙○○於警詢所為
    之證述，雖不符合刑事訴訟法第159 條之1 到第159 之4 之
    傳聞例外規定，惟對於上開證人之警詢筆錄，被告2 人於本
    院準備程序中均已陳明對證據能力並無意見，且迄至本院於
    言詞辯論終結前均未聲明異議，本院審酌該言詞陳述或書面
    陳述作成時之情況，上開證人乙○○之警詢筆錄僅係陳述案
    發經過，具任意性，應認為適當，依前開規定，其等於警詢
    所為之陳述，自得採為證據，合先敘明。
貳、實體部分：
一、訊據被告甲○○固坦承於車禍發生前之上開時、地飲用酒類
    之事實，惟矢口否認有何酒醉駕車之公共危險犯行，辯稱：
    車子不是我開的，是丙○○開的，當天我已經喝的很醉了，
    我不可能開車，當時我就坐在車內後座睡覺云云（見本院卷
    第49頁）；被告丙○○固坦承於車禍發生後，於員警吳呈洋
    到場時，對之陳稱係車牌號碼LE－4953號自用小貨車駕駛人
    ，惟矢口否認有何使犯人隱避之犯行，辯稱：車禍當時，車
    牌號碼LE－4953號自用小貨車真的是我開的云云，經查：
  (一)被告甲○○於案發前之上述時、地飲酒，且於案發後經警測
    得其吐氣中所含酒精濃度值為每公升1.07毫克等情，業據被
    告甲○○、丙○○於警詢、檢察官訊問及本院審理中坦承不
    諱，核與卷附酒精濃度測試單顯示其當時吐氣中所含酒精濃
    度值為每公升1.07毫克情形相符（見臺灣桃園地方法院檢察
    署94年度偵字第16983 號偵查卷第29頁）。而被告甲○○於
    飲酒後駕駛車牌號碼LE－4953號自用小貨車行經平鎮市○○
    路與復旦路口，其因不勝酒力，無法安全操控動力交通工具
    ，以左前車頭撞擊乙○○所駕駛之車牌號碼KC－1607號自用
    小客車右側前、後車門一情，亦經證人乙○○於警詢、檢察
    官訊問及本院審理時具結證述明確（見94年度偵字第16983
    號偵查卷第4 、5 、23至27、57、58頁，本院卷第34至40頁
    ），並有桃園縣政府警察局平鎮○○○○○道路事故現場圖、
    道路交通事故調查報告表(一)(二)、現場照片13幀在卷可稽（94
    年度偵字第16983 號偵查卷第37至48頁）。又被告甲○○於
    查獲當時經警所為之測試觀察結果：「命駕駛人作直線測試
    ，駕駛人腳步不穩」、「查獲後駕駛人劃定直線無法正常行
    走」、「查獲、測試或訊問過程中，駕駛人有含糊不清之情
    狀」，其復經警進行生理平衡檢測結果，於「直線步行10公
    尺後令其迴轉」、「雙手併攏兩手貼緊大腿，將一腳向前抬
    高離地15公分，並停止不動30秒」、「閉雙眼，30秒內朗誦
    阿拉伯數目由1001、1002...1 030」3 個項目檢測均未通過
    ，此有刑法第一百八十五條之三案件測試觀察紀錄表、桃園
    縣政府警察局汽車駕駛人酒後生理協調平衡檢測紀錄表各1
    紙存卷可按（臺灣桃園地方法院檢察署94年度偵字第16983
    號偵查卷第31、32頁）。依交通部運輸研究所90年9 月24日
    運安字第900005 854號函所載呼氣中酒精濃度每公升含量為
    0.25毫克，即相當於血液中酒精濃度（BAC）0.05 ％，且依
    該函所附該所79年「駕駛人行為反應之研究－酒醉駕車對駕
    駛行為之分析研究」指出：BAC 達0.03％至0.05％時，對
    駕駛能力之影響為：多數駕駛人心境逐漸變幻不定，視覺與
    反應靈敏性減弱，對速度及距離的判斷力差。對心理行為之
    影響為：觀察力逐漸欠缺，心情漸趨輕鬆，自信心增加，多
    話，精神狀態處於陶醉感。BAC 到達0.05％至0.08％時，
    對駕駛能力之影響為：反應遲鈍，駕駛能力受損，遲而不決
    或決而不行。對心理行為之影響為：情緒鬆弛，感情與行為
    趨向誇張，肌肉不協調，精神處於興奮狀態。BAC 到達0.
    08％至0.15％時，對駕駛能力之影響為：判斷力嚴重受到影
    響，體能與精神協調受損，駕駛之體能困難增加。對心理行
    為之影響為：產生情緒異常現象，步伐不平穩，言語不清，
    反應惡劣，記憶及判斷力受損，精神處於錯亂狀態。超過
    0.15％時，對駕駛能力之影響為：視線搖晃，駕駛已進入恍
    惚狀態，判斷及理解遭到扭曲，駕駛不穩定。對心理行為之
    影響為：意識不明，嘔吐，站、走及講話困難，責任感喪失
    ，精神處於麻痺狀態。超過0.5 ％時，對駕駛人能力之影
    響為：無法開車。對心理行為之影響為：爛醉如泥，失去知
    覺可能致死，精神處於昏睡狀態。被告甲○○於本件所測得
    吐氣中所含酒精濃度值為每公升1.07毫克，相當於血液中酒
    精濃度（BAC）0 .21 ％ ，依上開說明，其對駕駛能力之影
    響為：視線搖晃，駕駛已進入恍惚狀態，判斷及理解遭到扭
    曲，駕駛不穩定，其心理影響上已達於意識不明，嘔吐，站
    、走及講話困難，責任感喪失，精神處於麻痺狀態。參酌被
    告甲○○前述酒後駕車肇事及為警查獲時測試結果情節，顯
    見被告甲○○當時確已達於不能安全駕駛動力交通工具程度
    而仍駕車。
  (二)被告甲○○、丙○○雖辯稱：案發當時並非甲○○開車，是
    丙○○開車，甲○○當時已經喝的很醉了，而在後座睡覺云
    云，並提出桃園縣政府警察局桃警局交字第DA0000000 號舉
    發違反道路管理事件通知單上載明違規時間94年2 月24日21
    時0 分、違規地點平鎮○○○路○ 段、駕駛人為丙○○等情
    為證（見本院卷第20頁）。惟查：
  1.據證人乙○○於94年2 月24日22時10分許案發後第1 次警詢
    中陳稱：「我於94年2 月24日駕駛車牌號碼KC－1607號自用
    小客車沿復旦路往育達路方向直行，於20時30分許，行經桃
    園縣平鎮市○○路與復旦路交岔路口時，與由賦梅路開出來
    的對方車輛發生碰撞，我的右後車門及右後葉子板受損，對
    方車輛車前保險桿受損。發生車禍時，我親眼目睹甲○○由
    對方箱型車駕駛座下車與我理論，他一下車就向我說我車速
    太快才會撞到他的車子，而且要我賠償他車子損壞的部分。
    因為發生車禍時，我隨即下車察看，當時甲○○還坐在駕駛
    座上沒有下車，所以我確定車牌號碼LE－4953號自用小貨車
    是由甲○○所駕駛的沒錯，而且我還親眼看見丙○○是從箱
    型車左後方車門下車」等語（臺灣桃園地方法院檢察署94年
    度偵字第16983 號偵查卷第23至27頁）；於第2 次警詢中再
    度陳稱：「94年2 月24日20時30分許，我當時駕駛車牌號碼
    KC －1607 號自用小客車行經桃園縣平鎮市○○路與復旦路
    交岔路口，一部紅色箱型車由右方撞上我的右前後車門，當
    發生交通事故後，我隨即下車至紅色箱型車車頭看，我看見
    甲○○由紅色箱型車駕駛座車門下車，當時我和紅色箱型車
    距離如此相近，我不可能看錯，該部紅色箱型車內有另一名
    乘客丁○○坐在右前座，而丙○○則是坐在後方乘客座」等
    語（見臺灣桃園地方法院檢察署94年度偵字第16983 號偵查
    卷第4 、5 頁）；於檢察官訊問時具結證稱：「現在我的車
    子受損部分已經與被告甲○○、丙○○2 人和解了，但車禍
    發生當天確實是甲○○自駕駛座下車，他是第一個下車的人
    ，甲○○下車態度不好，他說我車子開太快撞到他的車子，
    而丙○○是甲○○下車之後，才從駕駛座後方的座位下車，
    當時駕駛座旁邊還有其他人」等語（見臺灣桃園地方法院檢
    察署94年度偵字第16983 號偵查卷第57、58頁）；於本院審
    理時又具結證稱：「94年2 月24日20時30分許，我駕駛車牌
    號碼KC－1607號自用小客車沿復旦路3 段往2 段方向行駛，
    在桃園縣平鎮市○○路與復旦路交岔路口，遭對方車頭撞上
    我的右側前後車門處，撞擊之後，因為路上有很多車輛，我
    的車輛和對方車輛都有往前移動一些，我停車後隨即下車，
    看見對方車輛已經停止，因為對方撞到我，我要看是誰開的
    ，我就走向對方車輛，當我走向對方車輛快要靠近對方車輛
    約3步 左右的距離時，我看到對方車輛的駕駛從車上下車，
    就是在庭的被告甲○○從駕駛座下車的，我記得甲○○一從
    駕駛座下車後就罵我，我問他怎麼開車的，他反問我是怎麼
    開車的，我就跟他說我是直線而他是從支線開出來，他還是
    繼續問我我是怎麼開車的，在我和他互相質問的過程中，他
    都未否認過車子是他開的，當時他的神情意識還好，還可以
    講話，我和他對談時，與他相距不到1 步路的距離，我有聞
    到他身上有酒味，對方車上另2 個人是在甲○○下車後才下
    車，其中1 人從右前座下車，另1 人就是丙○○從後座下車
    ，從後座下車的人只有走過來，但沒有說話，而且我下車走
    到他車子旁邊時，也只有甲○○下車跟我談，另外2 人都還
    在車上，是在我和甲○○談的過程中另2 人才下車的。我看
    到丙○○下車時手上有拿著塑膠手套，車禍發生後，有路人
    報警，警察到場繪製現場圖後，之後就到警局作筆錄」等語
    （見本院卷第34至40頁）。觀諸證人乙○○於車禍發生後即
    時上前察看，亟欲找開車之人下車理論，且於3 步之近距下
    ，親眼目睹甲○○自該車駕駛座下車，並與被告甲○○爭論
    「是怎麼開車的」等語，衡情其所見聞應無混淆誤認之虞。
    且其就被告甲○○、丙○○自何處下車、下車順序、與被告
    甲○○對談內容等具體情節，始終均能具體詳述，其所述前
    後又屬一致，況於早已與被告2 人和解之情形下，仍堅稱十
    分確定被告甲○○即係駕駛人，而其與被告2 人亦無其他夙
    怨，又經具結，應無甘冒偽證刑責虛詞構陷被告2 人之理，
    其證詞應屬可信。
  2.而據被告甲○○供承：「我當時在後座睡覺，是發生碰撞後
    我才驚醒」、「撞擊後我是第一個下車的人，我下車後對方
    就說我開車撞到他們，我說是你們那一方開車太快，而且當
    時又下雨，我說是你們錯還是我錯，我要他們賠償，他們也
    要我賠償」等語（本院卷第49頁）。可見被告甲○○於車禍
    後，立即下車，對乙○○指稱：「是你們那一方開車太快」
    等語，而與之爭執駕駛之過錯，果被告甲○○非實際駕駛人
    ，僅係酒醉沈睡於後座，對2 車碰撞之過程毫無所悉，焉能
    「立即」下車與乙○○爭執「駕車」之過錯，並指責乙○○
    駕車車速太快等情？可見其乃實際駕駛車輛之人無訛。
  3.被告丙○○亦自承：「於案發當時我有戴塑膠手套，下車時
    我有將手套脫下」等語（見本院卷第51頁），觀諸其所指穿
    戴之塑膠手套，係放置在駕駛座椅背後方之置物袋內，此據
    證人吳呈洋到庭證述：「在採證時，在車子駕駛座後方椅背
    上，發現1 副塑膠手套」等語屬實，並有手套放置情形照片
    1 幀在卷可稽（94年度偵字第16983 號偵查卷第83頁），果
    被告丙○○係案發當時之駕駛人，突遇此車禍發生事故，其
    亟於下車處理情急之際，所置放手套衡情亦應在駕駛座位處
    ，豈有閒餘下車再從容進入車內後座以將手套置於駕駛座後
    方椅背之置物袋內？可見證人乙○○前開所證，被告丙○○
    當時實係從駕駛座後方位置下車，並非駕駛人一節，應屬實
    在。
  4.況車牌號碼LE－4953號自用小貨車原係被告所有，平日亦供
    被告甲○○工作交通使用等情，業據被告甲○○自承明確（
    見本院卷第49頁）；而警方於案發後自上開自用小貨車駕駛
    座煙灰缸內採得之煙蒂，經送驗結果，其煙蒂上之DNA 型別
    均與甲○○DNA-STR 型別相同，亦有內政部警政署刑事警察
    局95年4 月29日刑醫字第0940041583號鑑驗書、勘查採證同
    意書、桃園縣政府警察局平鎮分局刑案現場勘查紀錄表、刑
    案現場勘查報告各1 紙、現場採證照片12幀在卷可稽（見94
    年度偵字第16983 號偵查卷第78至83頁），足認該車平日係
    在車主即係被告甲○○之管領駕用下。參以被告甲○○於案
    發當時其駕駛執照前因酒駕遭吊銷，又有飲酒、肇事，被告
    丙○○駕駛執照仍然有效（僅係未帶駕照），而被告丙○○
    又係被告甲○○之長親，此為被告2 人供承在卷（見同上偵
    查卷第14、20頁），渠等遇此車禍事故，又遭警察到場調查
    ，為避免被告甲○○遭警舉發無照駕駛之違規行為，及移送
    酒醉駕車之犯行，被告丙○○始向警佯稱其係駕駛人，亦屬
    常情可及，且由此益見證人乙○○所稱該車於案發時乃被告
    甲○○所駕駛一情，尚非無據。
  5.被告2 人雖以前詞置辯，並提出桃園縣政府警察局桃警局交
    字第DA0000000 號舉發違反道路管理事件通知單上載明違規
    時間94年2 月24日21時0 分、違規地點平鎮○○○路○ 段、
    駕駛人為丙○○一情為證（見本院卷第20頁）。然查，據證
    人即本件到場處理之員警吳呈洋於本院審理時具結證稱：「
    94 年2月24日20時30分當時我在外執行巡邏勤務，接獲勤指
    中心通報就到桃園縣平鎮市○○路與復旦路交岔路口現場處
    理，我到場時，見到車牌號碼LE－4953號自用小客車、車牌
    號碼KC－1607號自用小客車停在該處，車上的人都已經下車
    ，當時車禍雙方在談賠償事宜，我就與另一位同仁先繪製現
    場圖並拍照後，我就問車子是誰開的，丙○○對我說自小貨
    車是他開的，乙○○說自小客車是他開的，接著我就請丙○○坐我們的警車到派出所，由另一名乘客駕駛自小貨車搭載
    甲○○到派出所，到了派出所之後，我就開了舉發通知單，
    但之後乙○○告訴我們自小貨車不是丙○○開的，是甲○○
    開的，而甲○○、丙○○辯稱說車子是丙○○開的，所以我
    們就請示檢察官後，叫鑑識組到車內去採證，結果在採證時
    在車子駕駛座後方椅背上發現1 副塑膠手套」（見本院卷第
    41 至45 頁），則上開舉發通知單之掣發，乃係車禍發生後
    ，由警員吳呈洋據丙○○之陳述而為，尚非因吳呈洋親見丙○○駕駛之故，實難據採為有利被告2 人之認定。況據證人
    吳呈洋於本院審理時具結證述：「當時自小貨車還有一名乘
    客丁○○，是他把車開回派出所，我們有請他做警詢筆錄，
    但是他就是不願意說是誰開的，他不願意作證」等語（見本
    院卷第44頁），揆之丁○○係當時乘坐該車之人，對於案發
    當時之駕駛人究係被告甲○○或丙○○，自當知之甚明，渠
    身為被告2 人之同行友人，竟不願出面陳明被告甲○○是否
    為駕駛人，苟非情虛，恐觸法網，豈有置友人於不顧之理？
    被告2 人辯稱是丙○○開車云云，並不可採，被告甲○○應
    係案發時駕駛本件自用小貨車之人，洵可認定。而被告丙○○既係與甲○○同車同行，被告甲○○於案發時經測得之呼
    氣中所含酒精濃度又已高達每公升1.07毫克，衡情常人靠近
    即知其酒醉，被告丙○○對於甲○○飲酒後駕車之事實自已
    知悉甚詳，其於有偵查權限之警員到場處理時誆稱該車係其
    所駕駛，自有使涉有公共危險罪嫌之犯人甲○○隱避甚明。
  (三)綜上所述，本件事證明確，被告甲○○、丙○○犯行均堪認
    定，應依法論科。
二、按94年2 月2 日修正公布、95年7 月1 日施行生效之刑法（
    以下簡稱新法）第2 條第1 項規定：「行為後法律有變更者
    ，是用行為時之法律。但行為後之法律有利於行為人者，是
    用罪有利於行為人之法律」，係規範行為後法律變更所生新
    舊法之比較適用之準據法，於新法施行後，應適用新法第2
    條第1 項之規定為「從舊從輕」之比較（最高法院95年度第
    8 次刑事庭會議決議意旨參照）。被告甲○○行為後，刑法
    關於第185 條之3 公共危險罪之法定罰金刑數額及計算單位
    （刑法第33條第5 款）、易科罰金之折算標準（刑法第41條
    第1 項前段）等規定，業於94年2 月2 日修正公布，於95年
    7 月1 日生效。被告丙○○行為後，刑法關於第164 條第1
    項頂替罪之法定罰金數額其計算單位（刑法第33條第5 款
    ）、易科罰金之折算標準（刑法第41條第1 項前段）等規定
    ，亦於上開時間修正公布、生效：(一)修正前刑法第33條第5
    款規定：「罰金：1 元以上。」（而刑法第185 條之3係 於
    88年新增，並無罰金罰鍰提高標準條例第1 條前段得提高為
    2 至10倍規定之適用，附此敘明）則刑法第185 條之3原 定
    罰金之法定刑最高度為銀元30,000元以下，經折算為新臺幣
    後，其最高度即為新臺幣90,000元以下。修正前刑法第164
    條第2 項、第1 項原定法定罰金數額最高度為銀元50 0 元
    ，而罰金罰緩提高標準條例第1 條前段之規定，依法律應處
    罰金罰鍰者，就其原定數額提高2 至10倍，依行政院會銜司
    法院於72年7 月27日發布，同年8 月1 日施行，有關刑法定
    有罰金各條，提高為10倍，是前開得處500 元以下罰金，提
    高為10倍，即科5,000 元以下罰金，再者銀元與新臺幣之折
    算比率為1 比3 ，故以新臺幣計算，本條罰金部分即得科處
    新臺幣15,000元。而修正後刑法第33條第5 款規定「罰金：
    新臺幣1,000 元以上，以百元計算之」，依95年6 月14 日
    修正公布刑法施行法第1 條之1 ：「中華民國94年1 月7日
    刑法修正施行後，刑法分則編所定罰金之貨幣單位為新臺幣
    。94年1 月7 日刑法修正時，刑法分則編未修正之條文定有
    罰金者，自94年1 月7 日刑法修正施行後，就其所定數額提
    高為30倍。但72年6 月26日至94年1 月7 日新增或修正之條
    文，就其所定數額提高為3 倍」，變更其計算單位並提高原
    定數額後，修正後刑法第185 條之3 法定罰金刑之最高度為
    新臺幣90,000元，刑法第164 條第1 項之法定罰金刑最高度
    為新臺幣15,000元。(二)依修正前之刑法第41條第1 項前段規
    定：「犯最重本刑為5 年以下有期徒刑以下之刑之罪，而受
    6 個月以下有期徒刑或拘役之宣告，因身體、教育、職業、
    家庭之關係或其他正當事由，執行顯有困難者，得以1 元以
    上3 元以下折算1 日，易科罰金。」，依修正前罰金罰鍰提
    高標準條例第2 條前段規定（已於95年5 月17日配合修正刪
    除）提高原定數額100 倍後，係以銀元300 元即新臺幣900
    元折算1 日為其易科罰金之折算標準；而修正後之刑法第41
    條第1 項前段規定：「犯最重本刑為5 年以下有期徒刑以下
    之刑之罪，而受6 個月以下有期徒刑或拘役之宣告者，得以
    新臺幣1,000 元、2,000 元或3,000 元折算1 日，易科罰金
    。」，則依修正後之刑法第41條第1 項前段規定，係以新臺
    幣1,00 0元、2,000 元或3,000 元折算1 日為其易科罰金之
    折算標準。綜合上開修正前、後全部罪刑結果而為比較，就
    被告甲○○部分，修正前、後刑法第185 條之3 之法定罰金
    刑最高度均為新臺幣90,000元，就被告丙○○部分，修正前
    、後刑法第164 條第1 項之法定罰金刑最高度均為新臺幣
    15,000元，然依修正前之規定，被告2 人之犯行如易科罰金
    折算標準係以新臺幣900 元折算1 日，依修正後之規定則係
    以新臺幣1,000 元、2, 000元、3,000 元折算1 日。是以據
    此通盤適用而為比較之結果，修正後之規定要非有利於行為
    人，依現行即修正後刑法第2條第1 項前段規定，就屬該條
    項所稱之法律變更而須據之以為新、舊法比較之部分，自應
    整體適用修正前刑法之有關規定，合先敘明。
三、核被告甲○○所為，係犯刑法第185 條之3 服用酒類不能安
    全駕駛動力交通工具而駕駛罪。被告丙○○所為，係犯刑法
    第164 條第1 項使犯人隱避罪。起訴意旨雖認被告丙○○係
    涉犯刑法第164 條第2 項之頂替罪，惟按刑法第164 條第2
    項之所謂頂替，係行為人意圖使犯罪嫌疑之人脫罪，出而頂
    替犯罪事實而言。經查，被告甲○○於本件酒後肇事時，並
    未致任何人成傷，故其僅係犯刑法第185 之3 公共危險罪之
    犯罪嫌疑人，而被告丙○○於本件肇事時並未飲酒，有其酒
    精測定紀錄表一紙存於偵查卷足憑，其向到場處理警員誆稱
    自己係肇事車輛駕駛人，僅足使涉犯公共危險罪嫌之犯人甲○○隱避，被告丙○○既未飲酒，自無頂替公共危險罪之犯
    罪事實可言，與頂替罪之構成要件有間，被告丙○○所犯應
    係刑法第164條第1 項之使犯人隱避罪，公訴人起訴法條尚
    有未洽，惟該部分既係於起訴事實之同一範圍內，爰依刑事
    訴訟法第300 條之規定，依法變更起訴法條。又按原審已就
    變更起訴法條罪名之犯罪構成要件事實為實質上調查，並予
    被告辯論之機會，縱疏未告知變更之罪名，此對被告防禦權
    之行使，並無妨礙，有最高法院91年度台上字第1692號著有
    判決可資參照。查本件變更起訴法條後之罪名，其所涉犯罪
    構成要件事實，即被告丙○○誆稱為駕駛人而使犯人甲○○
    隱避之犯罪事實，乃在起訴書之犯罪事實記載中，經本院為
    實質之調查，且經公訴人及被告丙○○為實質之攻擊、防禦
    ，本院固未於言詞辯論終結前告知變更之罪名，然對被告丙○○防禦權之行使，並無妨礙，附此敘明。又，被告甲○○
    固稱呼被告丙○○叔叔，惟其2 人間實為姻親關係，且已超
    過3 親等，有全戶戶籍資料查詢結果4 紙在卷可稽，爰不依
    刑法第167 條之規定減輕或免除其刑。爰審酌被告甲○○飲
    酒後呼氣所含酒精濃度1.07毫克，暨查獲當時所顯醉狀，已
    達於不能安全駕駛動力交通工具之程度，被告甲○○智識程
    度係國小畢業、被告丙○○之智識程度、被告2 人之生活狀
    況，被告甲○○竟於服用酒類不能安全駕駛之情形下，猶執
    意駕車上路，危及道路交通安全，明顯缺乏尊重其他用路人
    之生命、身體、財產安全之觀念，被告丙○○因擔心其親屬
    接受刑事訴追而謊稱自己係車輛駕駛人，所為妨礙偵查機關
    查緝犯罪嫌疑人，且造成司法資源之耗費，併審酌被告2 人
    均無犯罪前科紀錄，有臺灣高等法院被告前案紀錄表可按，
    素行尚佳，犯後均否認犯行之態度、均與被害人乙○○已達
    成調解，有桃園縣平鎮市調解委員會調解書在卷可稽等一切
    情狀，分別量處如主文所示之刑，並均依修正前刑法第41條
    第1 項前段分別諭知如易科罰金之折算標準，以示儆懲。至
    公訴人具體請求量處被告甲○○有期徒刑6 月，被告丙○○
    有期徒刑8 月等語，惟經本院論罪科刑結果，認就被告2 人
    分別量處如主文第1 、2 項所示之刑，即收懲儆之效，是公
    訴人上開具體求刑，尚非允當，附此敘明。
據上論斷，應依刑事訴訟法第299 條第1 項前段、第300 條，修
正後刑法第2 條第1 項前段，行為時刑法164 條第1 項、第185
條之3 、第41條第1 項前段，罰金罰鍰提高標準條例第1 條前段
、修正前罰金罰鍰提高標準條例第2 條，判決如主文。
本案經檢察官嵇珮晶到庭執行職務。
中    華    民    國    95    年    9     月    28    日
                  刑事第九庭  審判長法  官  何信慶
                                    法  官  何燕蓉
                                    法  官  蘇琬能
以上正本證明與原本無異。
如不服本判決，應於判決送達後10日內向本院提出上訴狀（應附
繕本），上訴於臺灣高等法院。
                                    書記官  邱飛鳴
中    華    民    國    95    年    9     月    29    日


司法院資訊處製作；財團法人民間司法改革基金會備份。
